【裁判字號】    98,抗,138
【裁判日期】    980629
【裁判案由】    本票裁定
【裁判全文】
臺灣桃園地方法院民事裁定               98年度抗字第138號
抗  告  人  甲○○
相  對  人  乙○○
上列當事人間本票裁定事件，抗告人對於中華民國98年4 月20日
本院簡易庭司法事務官98年度司票字第2703號第一審裁定提起抗
告，本院裁定如下：
    主  文
抗告駁回。
抗告程序費用新台幣壹仟元由抗告人負擔。
    理  由
一、抗告意旨略以：相對人執有抗告人於民國97年12月8 日簽發
    免除作成拒絕證書，票號583012號，面額新台幣（下同）72
    萬5,000 元之本票1 紙（下稱系爭本票），倘若相對人未向
    抗告人為提示，即不得聲請本票裁定；另兩造間無何金錢借
    貸或交易關係，據交付系爭本票者即借款人告知，其與相對
    人間之金錢債務僅餘40萬5,000 元尚未清償，故相對人所聲
    請本票債權金額亦不正確，爰依法提起抗告，並聲明廢棄原
    裁定，駁回相對人於原審之聲請云云。
二、按本票執票人，依票據法第123 條之規定，聲請法院裁定許
    可對發票人強制執行，係屬非訟事件，此項聲請之裁定，及
    抗告法院之裁定，僅依非訟事件程序，以審查強制執行許可
    與否，並無確定實體上法律關係存否之效力，如發票人就票
    據債務之存否有爭執時，應由發票人提起確認之訴，以資解
    決，最高法院57年台抗字第76號判例可資參照。又本票既載
    明免除作成拒絕證書，則執票人聲請裁定准予強制執行，自
    毋庸提出已為付款提示之證據。發票人如主張執票人未為提
    示，依票據法第124 條準用同法第95條但書之規定，應由發
    票人負舉證之責（最高法院84年台抗字第22號裁定意旨參照
    ）。
三、本件相對人於原審主張其執有系爭本票，於98年4 月15日提
    示後未獲清償之事實，業據其提出系爭本票為證（原審卷第
    5 頁），本院審核系爭本票形式上絕對必要記載事項俱屬齊
    全，雖未記載到期日，惟依票據法第120 條第2 項規定，視
    為見票即付，又該本票固未記載付款地，惟發票人地址記載
    為「桃市○○街52巷10號9 樓-2」（即抗告人住所地），依
    同法條第4 項及第5 項規定，應以上開地址為付款地，核屬
    本院轄區，原裁定准予強制執行，形式上審查即無不合。又
    系爭本票上既載明「免除作成拒絕證書」，抗告人抗辯相對
    人如未為提示，即不得聲請本票裁定云云，依上揭最高法院
    裁定意旨，應由抗告人負擔舉證責任，其空言抗辯，自非可
    採。至於抗告人抗辯兩造間無何金錢借貸或交易關係，相對
    人所聲請本票債權金額亦不正確云云，核屬實體上法律關係
    存否之爭執，縱令屬實，揆諸前揭最高法院判例，並非本件
    非訟程序所得審究。抗告意旨執此指摘原裁定不當，求予廢
    棄，為無理由，應予駁回。
四、依非訟事件法第46條、第21條第2 項、第24條第1 項、民事
    訴訟法第495 條之1 第1 項、第449 條第1 項、第78條，裁
    定如主文。
中    華    民    國    98    年    6     月    29   日
                  民事第二庭  審判長法官  劉克聖
                              法      官  呂仲玉
                              法      官  張金柱
不得再抗告。
以上正本證明與原本無異。
中    華    民    國    98    年    6     月    29    日
                                    書記官  陳美宜


司法院資訊處製作；財團法人民間司法改革基金會備份。
